【裁判字號】    99,訴,3229
【裁判日期】    990929
【裁判案由】    債務人異議之訴
【裁判全文】
臺灣臺北地方法院民事判決              99年度訴字第3229號
原      告  丙○○
訴訟代理人  乙○○
被      告  華南商業銀行股份有限公司
法定代理人  甲○○
訴訟代理人  丁○○
上列當事人間債務人異議之訴事件，本院於民國九十九年九月八
日言詞辯論終結，判決如下：
    主  文
本院九十八年度司執助字第七五三六號、第七七五六號之強制執
行程序應予撤銷。
被告不得持臺灣板橋地方法院八十四年四月一日板院民執明字第
一六七四四號債權憑證為執行名義，聲請對原告之財產為強制執
行。
訴訟費用由被告負擔。
    事實及理由
一、原告主張：
（一）被告於民國八十四年三月十四日執已確定之台灣板橋地方
      法院八十二年促字第七七一四號支付命令為執行名義，聲
      請對原告之財產為強制執行，經台灣板橋地方法院以八十
      四年執明字第二二七○號強制執行事件執行無結果，而於
      八十四年四月一日換發板院民執明字第一六七四四號債權
      憑證。被告復於八十九年六月五日以上開債憑證為執行名
      義，向台灣板橋地方法院聲請就原告之財產為強制執行，
      經該院以八十九年度執字第一○七六四號強制執行無結果
      終結。現被告再以上開債權憑證為執行名義，向台灣板橋
      地院聲請強制執行原告之財產，該院除以九十八年度司執
      字第八六二六○號強制執行事件為執行程序外，並囑本院
      代為執行，經本院以九十八年度司執助字第七五三六號、
      第七七五六號強制執行事件執行中，現尚未執行終結。
（二）然上開支付命令係因支票債權債務關係而作成，依據票據
      法第二十二條第一項之規定，票據上之權利，對支票發票
      人自發票日起算，一年間不行使因時效而消滅，票據法第
      二十二條第一項有明文規定，而消滅時效，因起訴而中斷
      ，開始執行行為或聲請強制執行行為，與起訴有同一效力
      ，時效中斷者，自中斷之事由終止時，重行起算，經確定
      判決或其他與確定判決有同一效力之執行名義所確定之請
      求權，其原有消滅時效期間不滿五年者，因中斷而重行起
      算之時效期間為五年，民法第一百三十七條第一項、第三
      項亦規定甚詳。又債務人對於支付命令未於法定期間合法
      提出異議者，支付命令與確定判決有同一之效力，民事訴
      訟法第五百二十一條第一項亦有規定。是依據上開法文之
      規定，上開支付命令之支票債權，其請求權時效雖因台灣
      板橋地方法院之八十四年執明字第二二七○號強制執行事
      件而中斷，於執行事件終結後重行起算五年，然執行事件
      終結時所發給之債權憑證係於八十四年四月一日所製作，
      則被告至遲應於八十九年四月一日前以該債權憑證為執行
      名義重行聲請對原告之財產為強制執行，以中斷請求權時
      效之進行，然原告至八十九年六月六日始以上開債權憑證
      為執行名義，而為上開執行程序之聲請，故上開支票債權
      請求權時效已經消滅，原告自得以此為由拒絕給付，原告
      爰依據強制執行法第十四條第一項提起本件債務人異議之
      訴，請求撤銷本院九十八年度司執助字第七五三六號、第
      七七五六號之強制執行程序，並請求被告不得再以上開債
      權憑證為執行名義，聲請對原告之財產為強制執行。被告
      對於原告之本案主張與請求均不為爭執。
二、經查：
（一）被告前向台灣板橋地方法院聲請就被告對於原告之支票債
      權，對原告發給支付命令，經台灣板橋地方法院以八十二
      年度促字第七七一四號支付命令命被告應向被告清償五十
      八萬四千六百六十元及自八十二年二月四日起至清償日止
      ，按年息百分之六計算之利息，與賠償督促程序費用一百
      零三元。被告於八十四年三月十四日持上開支付命令為執
      行名義，聲請對原告之財產為強制執行，經台灣板橋地方
      法院以八十四年度執字第二二七○號強制執行事件執行，
      後以執行無結果而於八十四年四月一日發給債權憑證結案
      ，被告則於同年四月八日收受上開債權憑證。
（二）被告後於八十九年六月五日再以上開債權憑證為執行名義
      ，聲請對原告之財產為強制執行，經台灣板橋地方法院以
      八十九年度執字第一○七六四號強制執行事件為執行，然
      執行無結果。被告再於九十四年五月三十一日以上開債權
      憑證為執行名義，聲請對玵原告之財產為強制執行，經台
      灣板橋地方法院以九十四年度民執字一七九二五號強制執
      行事件為執行，然執行無結果。
（三）被告再持上開債權憑證為執行名義，聲請對原告之財產為
      強制執行，該法院囑託本院代為執行，經本院以九十八年
      度司執助字第七五三六號、第七七五六號強制執行事件對
      原告之財產為執行，現執行程序尚未終結。
    以上事實，為兩造所不爭執，並經本院依職權調閱台灣板橋
    地方法院八十四年度執字第二二七○號、八十九年度執字第
    一○七六四號、九十四年度民執字一七九二五號、九十八年
    度司執字第八六二六○號執行事件卷宗及本院九十八年度司
    執助字第七五三六號、七七五六號執行事件卷宗，審查無誤
    ，應屬實在。
三、按票據上之權利，對支票發票人自發票日起算，一年間不行
    使，因時效而消滅，票據法第二十二條第一項定有明文。再
    經確定判決或其他與確定判決有同一效力之執行名義所確定
    之請求權，其原有消滅時效期間不滿五年者，因中斷而重行
    起算之時效期間為五年；而債務人對於支付命令未於法定期
    間合法提出異議者，支付命令與確定判決有同一之效力。民
    法第一百三十七條第三項及民事訴訟法第五百二十一條第一
    項分別明定。復按消滅時效中斷，係指消滅時效期間進行中
    ，因權利人請求或起訴或義務人承認，致使已進行之時效期
    間失其效力之謂，故時效完成後並無時效中斷可言，此有最
    高法院七十七年度台上字第十八號裁判要旨可參，又按消滅
    時效因開始執行行為或聲請強制執行而中斷；時效中斷者，
    自中斷之事由終止時，重行起算，民法第一百二十九條第二
    項第五款及第一百三十七條第一項固分別定有明文，惟消滅
    時效完成後，如債權人依原執行名義或債權憑證聲請法院再
    行強制執行時，亦不生中斷時效或中斷事由終止重行起算時
    效之問題，債務人自非不得對之提起債務人異議之訴，以排
    除該執行名義之執行，最高法院著有八十九年度台上字第一
    六二三號裁判要旨說明甚詳。
四、本於上述說明，被告對於原告之上開支票債權請求權，其時
    效雖因台灣板橋地方法院之八十四年執明字第二二七○號強
    制執行事件而中斷，且於執行事件終結後重行起算，然查，
    台灣板橋地方法院係於八十四年四月一日核發上開系爭債權
    憑證予被告，而由被告於同年月八日收受送達，前已述及，
    則上開債權請求權時效雖自八十四年四月九日起重行起算，
    然被告仍須於五年期間內為法定得以中斷時效之行為，否則
    其債權請求權時效仍將完成。而被告遲至八十九年六月五始
    再次以上開債權憑證為執行名義，聲請對原告之財產為強制
    執行，則被告對原告之上開支票債權請求權，自八十四年四
    月九日重行起算後，業已罹於五年時效而歸於消滅，被告於
    請求權時效消滅後，縱使再為聲請強制執行之行為，亦不生
    時效中斷之效力。從而原告主張被告對於原告之支票權利已
    經罹於時效而歸於消滅，應屬有據。
五、末按執行名義成立後，如有消滅或妨礙債權人請求之事由發
    生，債務人得於強制執行程序終結前，向執行法院對債權人
    提起異議之訴，強制執行法第十四條第一項前段有明文規定
    。是以原告主張上開支付命令發給被告後，被告之債權請求
    權已經罹於時效而歸於消滅，而提起債務人異議之訴，求為
    撤銷上開強制執行程序，應屬有據。又強制執行法第十四條
    所定債務人異議之訴，係以排除執行名義之執行力為目的，
    故原告自得請求判決宣告不許就上開執行名義為強制執行，
    以排除該執行名義之執行力，使債權人無從依該執行名義聲
    請為強制執行，是原告同時宣告被告不得再持臺灣板橋地方
    法院八十四年四月一日板院民執明字第一六七四四號債權憑
    證為執行名義，聲請對原告為強制執行，為有理由，應予准
    許。
據上論結，本件原告之訴為有理由，依民事訴訟法第七十八條，
判決如主文。
中    華    民    國    99   年    9     月   29     日
                  民事第四庭    法  官  匡偉
以上正本係照原本作成
如對本判決上訴，須於判決送達後二十日內向本院提出上訴狀
中    華    民    國    99   年    9     月   29     日
                                書記官  巫玉媛

司法院資訊處製作；財團法人民間司法改革基金會備份。
